臺灣臺中地方法院刑事判決　　　　　　 96年度簡上字第707號
上　訴　人　臺灣臺中地方法院檢察署檢察官
被　　　告　乙○○
上列上訴人因違反電業法案件，不服本院刑事庭96年度簡字第42
9號中華民國96年5月31日第一審簡易判決（聲請案號：臺灣臺中
地方法院檢察署96年度偵字第966號），提起上訴，本院判決如
下：
    主    文
原判決撤銷。
乙○○共同連續改變電度表之構造而竊電，處有期徒刑伍月，如
易科罰金，以銀元佰元即新臺幣玖佰元折算壹日，減為有期徒
刑貳月又拾伍日，如易科罰金，以銀元佰元即新臺幣玖佰元折
算壹日。緩刑貳年。
    犯罪事實
一、乙○○素行良好，前未曾有不良前科紀錄，其為圖減省其所
    有2間房屋之電費支出（分別位於臺中縣大里市○○路○段38
    2號3樓及臺中縣大里市○○路222號），竟於民國95年6月底
    前之不詳時間，與杞中央（由檢察官另案偵辦中）共同基於
    竊電之概括犯意聯絡，由杞中央連續破壞臺灣電力股份有限
    公司（下簡稱臺電公司）在該2處電度表所施加由經濟部中
    央標準局所製作之「同」字號鉛封（毀損文書部分未經告訴
    ）後，將臺中縣大里市○○路222號房屋1、2樓電度表內部
    齒輪更換，改變電度表構造，以降低電度表用電度數之方式
    竊電；又連續4次倒撥臺中縣大里市○○路○段382號3樓之電
    錶指數，使電度表失效不準，進而降低電錶用電度數，以遂
    其竊電目的。嗣經臺電公司查獲杞中央竊電集團，由杞中央
    之通聯紀錄中查知乙○○曾以0000000000號行動電話門號與
    杞中央聯絡，而該行動電話門號之帳單地址係臺中縣大里市
    ○○路222號，遂由臺電公司稽查員劉昌仁會同警員於95年
    11月18日先至臺中縣大里市○○路222號實地檢查而查獲，
    再於同年月21日至臺中縣大里市○○路○段382號3樓查獲。
    理    由
一、前揭犯罪事實，業據被告乙○○於原審及本院審理時坦承不
    諱，核與證人即臺電公司稽查員劉昌仁於原審訊問時之證述
    相符，並有查獲現場及被破壞之電度表、封印鎖照片共7張
    及臺電公司用電實地調查書、電費明細資料等在卷足稽，本
    件事證明確，被告犯行洵堪認定。
二、查被告行為後，94年2月2日修正公布之刑法條文，業於95年
    年7月1日施行，新刑法第2條第1項之規定，係規範行為後法
    律變更所生新舊法律比較適用之準據法，於新刑法施行後，
    應適用新刑法第2條第1項之規定，為「從舊從輕」之比較。
    經查：
(一)、電業法第106條之竊電罪，法定刑為5年以下有期徒刑或拘役
    或銀元5百元以下罰金，據修正後刑法施行法增訂第1條之1
    ：「中華民國九十四年一月七日刑法修正施行後，刑法分則
    編所定罰金之貨幣單位為新臺幣。九十四年一月七日刑法修
    正時，刑法分則編未修正之條文定有罰金者，自九十四年一
    月七日刑法修正施行後，就其所定數額提高為三十倍。但七
    十二年六月二十六日至九十四年一月七日新增或修正之條文
    ，就其所定數額提高為三倍」。另刑法第三十三條第五款修
    正為：「主刑之種類如下：五、罰金：新臺幣一千元以上，
    以百元計算之」，是依修正後之法律，電業法第106條得科
    處之罰金刑最高為新臺幣1萬5千元，最低則為新臺幣1千元
    ；然依被告行為時之刑罰法律，即罰金罰鍰提高標準條例第
    1條前段規定之提高倍數10倍及修正前刑法第33條第5款規定
    之罰金最低額1元計算，再依現行法規所定貨幣單位折算新
    臺幣條例第2條折算新臺幣結果，該罪之罰金刑最高為銀元
    5千元，最低額為銀元10元，若換算為新臺幣，最高額雖與
    新法同為新臺幣1萬5千元，然最低額僅為新臺幣30元。因此
    ，比較上述修正前、後之刑罰法律，自以被告行為時關於科
    處罰金刑之法律較有利於被告。
(二)、修正後刑法第28條規定：「二人以上共同實行犯罪之行為者
    ，皆為正犯」，與修正前同條規定：「二人以上共同實施犯
    罪之行為者，皆為正犯」不同，揆諸本條之修正理由係為釐
    清陰謀共同正犯、預備共同正犯、共謀共同正犯是否合乎本
    條規定之正犯要件。而本件被告乙○○與杞中央共同為前揭
    竊電犯行，既屬實行犯罪行為之正犯，則適用修正施行前、
    後之刑法第28條規定，均為共同正犯，並無二致。
(三)、修正後刑法第56條規定，業已刪除連續犯之規定。故連續數
    行為而犯同一罪名，依修正前刑法第56條規定，為連續犯，
    應以一罪論，僅得加重其刑；但依修正後規定，則已無連續
    犯可資適用，即應將各次犯行以數罪併合處罰。是此刪除雖
    非犯罪構成要件之變更，但顯已影響行為人刑罰之法律效果
    ，自屬法律有變更，依修正後刑法第2條第1項規定比較新、
    舊法結果，仍應適用較有利於被告之行為時法律，即修正前
    刑法而論以連續犯。
(四)、修正前刑法第41條第1項前段規定：犯最重本刑為5年以下有
    期徒刑以下之刑之罪，而受6個月以下有期徒刑或拘役之宣
    告，因身體、教育、職業、家庭之關係或其他正當事由，執
    行顯有困難者，得以銀元1元以上3元以下折算1日，易科罰
    金。又就被告行為時之易科罰金折算標準，修正前罰金罰鍰
    提高標準條例第二條（現已刪除，惟若應適用舊刑法，應仍
    予適用）規定，就其原定數額提高為1百倍折算1日，則本件
    被告行為時之易科罰金折算標準，應以銀元3百元折算1日，
    經折算為新臺幣後，應以新臺幣9百元折算1日。惟現行刑法
    第41條第1項前段則規定：犯最重本刑為5年以下有期徒刑以
    下之刑之罪，而受6個月以下有期徒刑或拘役之宣告者，得
    以新臺幣1千元、2千元或3千元折算1日，易科罰金。經比較
    修正前後之易科罰金折算標準，以修正前之規定（含罰金罰
    鍰提高標準條例第2條規定）較有利於被告。
(五)、經綜合上情比較結果，應以修正前即被告行為時之刑法較有
    利於被告，依現行刑法第2條第1項前段規定，本件應適用修
    正前刑法。
三、核被告乙○○所為，係犯電業法第106條第3款之竊電罪。被
    告乙○○與共犯杞中央對於上開犯罪之實行，有犯意聯絡及
    行為分擔，均為共同正犯。被告多次竊電犯行，時間緊接，
    方法相同，觸犯構成要件相同之罪名，顯係基於概括犯意為
    之，為連續犯，應依修正前刑法第56條之規定以一罪論，並
    加重其刑。原審認被告罪證明確，予以論罪科刑，固非無見
    。然《中華民國九十六年罪犯減刑條例》業經立法院96年7
    月4日制定公布，定於96年7月16日施行，且被告犯罪時間在
    中華民國96年4月24日以前，所犯之罪及所量處之刑期未逾
    有期徒刑1年6月，合於減刑條件，原審未及審酌同條例規定
    減其宣告刑，尚有未洽。上訴人上訴意旨以原審諭知緩刑不
    當，固無可取（詳後論述），惟原審判決既有上開可議之處
    ，即屬無可維持，應由本院撤銷改判。爰審酌被告因一時貪
    念竊電使用，損害公用民生事業費用負擔之公平性，無異將
    個人之用電成本轉嫁由社會大眾承受，所為殊無可取；惟被
    告教育程度為不識字，犯罪之動機無非為貪小便宜，其已坦
    承全部犯行並表悔意，且臺電公司遭竊電所受損害，亦據被
    告及承租人宋素如賠償完畢，業經證人即臺電公司稽查員劉
    昌仁在原審訊問時證述明確及有追償電費計算單影本3紙在
    卷可稽，足認被告犯罪後態度良好，知所悔悟等一切情狀，
    量處如主文所示之刑，及諭知易科罰金之折算標準，並依《
    中華民國九十六年罪犯減刑條例》第2條第1項第3款之規定
    減其宣告刑為2分之1及諭知易科罰金之折算標準，以示懲儆
    。又被告前未曾故意犯罪受有期徒刑以上刑之宣告，有臺灣
    高等法院被告前案紀錄表在卷可憑，犯後業已賠償臺電公司
    損害及坦承一切犯行，並表悔意，經此偵、審教訓，應知警
    惕而無再犯之虞，本院因認
    本件宣告刑以暫不執行為當，爰予宣告緩刑2年，以啟自新
    。
四、上訴人上訴意旨以：上訴人上訴意旨略謂：本件犯行明確，
    被告於本案被查獲後，於該署應訊時辯稱伊不知道這樣（竊
    電）會犯法及臺中縣大里市○○路222號之竊電行為不是伊
    所為，該房子之前是租給蕭某人、賣海產的及大胖子等人，
    惟無法聯絡之前承租戶云云，企圖誤導偵查方向，並無何犯
    後態度良好之情，另其餘與共犯杞中央共同竊電之案外人蕭
    彥清、魏武雄、杞姵璇、洪添祺、吳文雄、李鴻憲、洪政毅
    、莊貹玔、詹金家、潘月雲、魏春美、洪源陽、詹靜奕、林
    勝正、王卓葉、蔡一安、曾昆泉及賴美昭等用電戶，皆係於
    偵查中坦承犯行，並分別同意支付2萬元至5萬元不等之緩起
    訴處分金，原判決僅以被告於審判中坦承犯行不諱，遽予緩
    刑之宣告，並未考量被告於偵查中應訊之態度，且相較被告
    於警詢、偵訊時皆矢口否認犯行之情形，原審予被告緩刑之
    諭知，與其餘於警詢時即認罪之前開另案被告等人相較，輕
    重似有失衡。是本件被告應不適於予以緩刑之寬典，為此難
    認原判決妥適，請撤銷原判決，另為適當之判決等語。經查
    ：按刑罰之量定，屬法院自由裁量之職權行使，應審酌刑法
    第57條所列各款事由及一切情狀，為酌量輕重之標準，並非
    漫無限制。在同一犯罪事實與情節，如別無其他加重或減輕
    之原因，下級審法院量定之刑，亦無過重或失輕之不當情形
    ，則上級審法院對下級審法院之職權行使，原則上應予尊重
    （最高法院85年度台上字第2446號裁判意旨參照）。本案被
    告雖於警詢、偵查中就部分犯行否認，惟於本院原審訊問時
    即改為認罪之陳述，而告訴代理人劉昌仁於原審訊問時亦表
    示遭竊電應補繳之電費均已繳清，故不予追究等語，是原審
    審酌被告一切情狀，量處有期徒刑5月之刑期，堪稱妥適，
    又審酌被告素行良好，無前科紀錄，且業已坦承犯行，並悉
    數繳納追償電費，深具悔意，其經此教訓，當知警惕而無再
    犯之虞，而綜核各情，認所宣告之刑以暫不執行為適當，併
    予宣告緩刑2年，原審量刑既在法定刑之內，且量刑本屬法
    院就個案為裁量之職權，在同一犯罪事實與情節，別無其他
    加重或減輕之原因，是難謂有何違法失當之處。上訴人上訴
    意旨以原審宣告緩刑，指摘原判決不當，揆諸上開裁判要旨
    及說明，其上訴自無理由，附此敘明。
據上論斷，應依刑事訴訟法第369條第1項前段、第364條、第299
條第1項前段，電業法第106條第3款，刑法第11條前段、第2條第
1項前段、第74條第1項第1款，修正前刑法第28條、第56條、第
33條第5款、第41條第1項前段，罰金罰鍰提高標準條例第1條前
段、修正前罰金罰鍰提高標準條例第2條，中華民國96年罪犯減
刑條例第2條第1項第3款、第7條第1項、第2項、第9條，判決如
主文。
本案經檢察官甲○○到庭執行職務。
中　　華　　民　　國　　96　　年　　8 　　月　　21　　日
                  刑事第十三庭  審判長法  官  李秋娟
                                      法  官  黃裕仁
                                      法  官  許月馨
上正本證明與原本無異。
本件不得上訴。
                                      書記官  黃美雲
中　　華　　民　　國　　96　　年　　8 　　月　　21　　日
